臺灣高等法院刑事判決　　　　　　　　 96年度交上訴字第2號
上　訴　人　臺灣臺北地方法院檢察署檢察官
上　訴　人
即　被　告　甲○○
上列上訴人因被告公共危險等案件，不服臺灣臺北地方法院95年
度交易字第707號，中華民國95年12月6日第一審判決（起訴案號
：臺灣臺北地方法院檢察署95年度調偵字第356 號），提起上訴
，本院判決如下：
    主  文
上訴駁回。
甲○○緩刑參年。
    事  實
一、甲○○於民國 (下同)95 年3 月11日晚間10時45分，駕駛車
    牌號碼DN-0311 號自用小客車，沿臺北縣新店市○○街往中
    和方向行駛，行至安業街231之1號旁時，超車時本應注意應
    顯示左方向燈並於前車左側保持半公尺以上之間隔超過，行
    至安全距離後，再顯示右方向燈駛入原行路線，而依當時天
    候晴、夜間有照明，路面乾燥、無缺陷、無障礙物，視距良
    好等情狀，並無不能注意之情事，竟疏未注意，於跨越車道
    （該路段雙向僅各1 個車道）超車後，因對向車道有車駛來
    ，乃竟未與行駛在同向前方由張佩珊騎乘、附載丙○○之車
    牌號碼CBD-001號（起訴書誤繕為CBD-011號）重機車，保持
    安全間隔，率即切入原車道，致其車右後側擦撞及張佩珊騎
    乘之機車，致機車失控，張佩珊、丙○○因而人車倒地，乙○○並受有右手及右膝擦傷及挫傷之傷害，丙○○則受有右
    膝、左前臂、左手挫傷及擦傷之傷害。詎甲○○於肇事後，
    竟未停車查看，反駕車逃逸，經行經該處之不明人士提供車
    牌號碼予適騎乘機車在張佩珊後方之陳昭昇，供警方查證，
    始循線查獲。
二、案經張佩珊、丙○○訴由臺北縣政府警察局新店分局報告臺
    灣臺北地方法院檢察署檢察官偵查起訴。
    理  由
一、訊據上訴人即被告甲○○坦承於上述時、地駕駛車牌號碼DN
    -0311 號自用小客車行經該路段，並曾跨越車道超車，嗣因
    對向車道有車駛來而切入原車道之情，但矢口否認擦撞機車
    及肇事逃逸之情，辯稱：伊超車後回自己車道時，未與任何
    車輛碰撞，也許是被害人自己摔倒，伊車之刮痕高度與被害
    人所稱之擦撞處不符，亦無肇事逃逸云云。
二、惟查：
  (一)被告如何於前揭時地駕車因超車而擦撞被害人乙○○機車，
    致乙○○、丙○○受傷，及被告肇事逃逸之情，業據證人即
    告訴人乙○○於偵查中證稱：「當時我騎機車載丙○○，我
    是直行安業街，對方開車是在對向．．他就要超車所以斜叉
    入我們的車道，他有擦撞．．我與丙○○就摔車，被告沒有
    停車下車，還繼續往前開。他的右後車門撞到我們」、「（
    問：被告車子撞到你們機車的哪裡？）機車車頭的煞車把有
    刮到他的車子，他的車上也有刮痕，另外機車側車身、底盤
    都有刮傷。」等語，證人丙○○於偵查中證稱：「我讓乙○○載，我們就在安業街往前行駛，被告車子突然斜叉入我們
    的車道，就撞到我們，後來我們2 人就摔下車在地上滾，機
    車離我們有一段距離，汽車沒有停下就開走了」等語互核一
    致（見95年偵字第8230號卷第49、50頁），且與證人陳昭昇
    於偵查中證稱：「當時我騎機車跟在他們的機車後，對方開
    車自對向車道切進我們的車道，就擦撞到乙○○他們，然後
    乙○○他們就倒地，（問：他們倒地後，對方有無停車？）
    沒有。車子就加速開走，（問：他們擦撞的部位在哪？）汽
    車是車子的右後方，機車是左側」等情節相符（見同上偵卷
    第51頁），並有道路交通事故調查報告表(一)(二)、現場圖附卷
    可按（見同上偵卷第16至19頁）。而被害人乙○○、丙○○
    因本件車禍而受有前揭之傷情，有財團法人慈濟綜合醫院台
    北分院診斷證明書在卷可稽（見同上偵卷第28、29頁）。
  (二)再被告駕駛之上揭自小客車在案發次日凌晨1 時許（即案發
    後約2 小時餘），為警查獲拍照採證時，其車右側確均有刮
    痕，有臺北縣政府警察局新店分局交通分隊道路交通事故補
    充資料表、照片等在卷可資佐證（見同上偵卷第39至41頁）
    。雖被告辯稱刮痕高度與告訴人所騎乘機車之手把高度不合
    云云，然查，被告上揭辯詞無非以其自行測量及拍攝之照片
    為據（見95年調偵字第356號卷第20、21 頁），惟其所攝機
    車並非本件告訴人事故時騎乘之同輛機車，是該車手把高度
    自無以遽認係告訴人機車手把之高度，應甚顯明；且被告所
    攝照片之機車係在未搭載人且支撐腳架抬起之情況下拍攝，
    其高度自與本件事故發生時機車乃載有告訴人張佩珊、丙○○2 人，車體因受重，必會往下降低之情形顯有不同，自不
    能以此採為有利被告之認定。況據被告於警詢自陳其車之刮
    痕乃前此停車時與機車刮到的（見同上偵卷第6 頁），顯見
    其車該等刮痕確可由機車所致，當屬可能，益見告訴人所述
    機車遭被告自小客車擦撞，誠屬可信。被告空言否認擦撞被
    害人機車，殊難採認。據上，本件被告確有擦撞及告訴人乙○○騎乘之機車，洵堪認定。
  (三)按汽車超車時，應顯示左方向燈並於前車左側保時半公尺以
    上之間隔超過，行至安全距離後，再顯示右方向燈駛入原行
    路線，道路交通安全規則第101條第5款定有明文。查被告考
    領有汽車駕駛執照，其對於上述規定，當知甚稔，且為駕車
    時所應注意遵守，又依肇事當時天候晴、夜間有照明，路面
    乾燥、無缺陷、無障礙物，視距良好，並無不能注意之情形
    ，有道路交通事故調查報告表附卷可參，詎被告疏未注意保
    持安全間距，貿然超車，因而肇事致人於傷，其有過失甚明
    。又本件車禍經送請台灣省台北縣區車輛行車事故鑑定委員
    會鑑定結果，亦認本件車禍係被告駕駛自用小客車，超車未
    保持安全間隔，為肇事原因，有該會95年7 月28日北縣鑑字
    第0955181025號函所附北縣鑑字第951025號鑑定意見書在卷
    可稽（見95年調偵字第356 號卷第15頁）。又被害人即告訴
    人乙○○、丙○○因本件車禍而受傷，已如上述，足認與被
    告之過失間有相當因果關係，亦可認定。是被告駕車過失肇
    事致人受傷之犯行堪以認定。
  (四)另據被告於偵查中供稱：那條路路況很不好，我車子本身晃
    有在晃，不知有撞到被害人云云（見偵卷第51頁），然據證
    人陳昭昇、乙○○於偵查中均證稱肇事路段並無路況不好之
    情（見偵卷第52頁），參以卷附照片所示（見偵卷第36頁、
    調偵卷第19頁），及道路交通事故調查報告表(一)(二)所載路面
    乾燥、無缺陷、無障礙物之情，足認肇事路段路況確屬良好
    。再被告既坦承其車身有晃動，衡情駕車者對於行駛中之車
    身晃動，當知悉有異狀發生，且當時係在其超車之際所發生
    ，足見被告應知悉有擦撞被害人機車之情，被告竟辯稱路況
    不好，不知有肇事云云，要係推諉卸責之詞，不足採信。是
    被告超車肇事致被害人受傷，竟未停車查看，逕自駕車離去
    ，其肇事逃逸之事證明確，犯行亦堪認定。
三、查刑法業於94年2月2日經修正公布，並於95年7月1日施行。
    而行為後法律有變更者，適用行為時之法律，但行為後之法
    律有利於行為人者，適用最有利於行為人之法律，現行刑法
    第2條第1項訂有明文。此條規定乃與刑法第1 條罪刑法定主
    義契合，而貫徹法律禁止溯及既往原則，係規範行為後法律
    變更所生新舊法律比較適用之準據法，是刑法第2 條本身雖
    經修正，但刑法第2 條既屬適用法律之準據法，本身尚無比
    較新舊法之問題，應一律適用裁判時之現行刑法第2 條規定
    以決定適用之刑罰法律。另按：
  (一)刑法第284條第1項前段之法定刑為「六月以下有期徒刑、拘
    役或五百元以下罰金。」、同法第33條第5 款規定：「罰金
    為一元以上」，及罰金罰鍰提高標準條例第1 條前段規定：
    「依法律應處罰金、罰鍰者，就其原定數額得提高為二倍至
    十倍。」是該罪罰金刑部分經提高後，為銀元1元以上5千元
    以下，經折算為新臺幣3 元以上1萬5千元以下。而修正後刑
    法第33條第5 款規定：「罰金為新臺幣一千元以上」，另刑
    法施行法第1條之1規定：「中華民國94年1月7日刑法修正施
    行後，刑法分則編所定罰金之貨幣單位為新臺幣。94年1月7
    日刑法修正時，刑法分則編未修正之條有定有罰金者，自94
    年1月7日刑法修正施行後，就其所定數額提高為30倍。但72
    年6月26日至94年1月7 日新增或修正之條文，就其所定數額
    提高為三倍」。刑法284條第1 項前段係屬72年6月26日前之
    規定，是依上開規定，罰金部分應提高為30倍。則刑法第28
    4條第1 項前段之罰金刑部分變更為新臺幣1千元以上1萬5千
    元以下。比較上述修正前、後之刑罰法律，自以修正前刑法
    之相關規定及罰金罰鍰提高標準條例第1 條前段法律規定，
    較有利於被告。
  (二)刑法第41條第2 項原規定：「併合處罰之數罪，均有前項情
    形，其應執行之刑逾六月者，亦同。」修正為：「前項規定
    於數罪併罰，其應執行之刑未逾六月者，亦適用之。」，比
    較上述修正前、後之刑罰法律，自以修正前之規定較有利於
    被告，而應適用修正前之刑法第41條第2項規定。
  (三)刑法第41條第1項前段係規定：犯最重本刑為5年以下有期徒
    刑以下之刑之罪，而受6 個月以下有期徒刑或拘役之宣告，
    因身體、教育、職業、家庭之關係或其他正當事由，執行顯
    有困難者，得以1元以上3元以下折算1 日，易科罰金；依修
    正前罰金罰鍰提高標準條例第2 條前段（現已刪除）規定，
    就其原定數額提高為1百倍折算1 日，亦即，以銀元3百元折
    算1日，經折算為新臺幣後，以新臺幣9百元折算1 日。惟修
    正後之法律則規定：犯最重本刑為5 年以下有期徒刑以下之
    刑之罪，而受6 個月以下有期徒刑或拘役之宣告者，得以新
    臺幣1千元、2千元或3千元折算1日，易科罰金；比較修正前
    後之易科罰金折算標準，以施行前之規定，較有利於被告。
  (四)修正前刑法第51條規定：「數罪併罰，分別宣告其罪之刑，
    依左列各款定其應執行者：」其中第5 款規定：「宣告多數
    有期徒刑者，於各刑中之最長期以上，各刑合併之刑期以下
    ，定其刑期。但不得逾二十年。」；修正後刑法第51條第5
    款規定：「宣告多數有期徒刑者，於各刑中之最長期以上，
    各刑合併之刑期以下，定其刑期。但不得逾三十年。」，比
    較結果，修正前刑法較有利於行為人。
  (五)綜合上述各條文修正前、後之比較，揆諸修正後刑法第2 條
    第1 項規定之「從舊、從輕」原則，自應適用被告行為時之
    法律，即修正前刑法之相關規定及罰金罰鍰提高標準條例第
    1條前段、修正前罰金罰鍰提高標準條例第2條規定，予以論
    處。
四、核被告所為，係犯修正前刑法第284條第1項前段過失傷害罪
    、第185條之4肇事逃逸罪；其以一個過失行為，同時致告訴
    人二人受傷，為想像競合犯，應論以一個同種之過失傷害罪
    。再被告所犯上開二罪，犯意各別、行為互殊，應分論併罰
    。原審以被告犯行事證明確，犯行可以認定，適用刑法第2
    條第1項前段、第55條，修正前刑法第284條第1 項前段、第
    185條之4、第41條第2項、第41條第1項前段、第2 項、第51
    條第5款，罰金罰鍰提高標準條例第1條前段、修正前罰金罰
    鍰提高標準條例第2 條，現行法規所定貨幣單位折算新臺幣
    條例第2 條，審酌被告超車不慎以致肇事，復於肇事後駕車
    逃逸，惡性非輕，然告訴人所受傷害程度並非甚重等一切情
    狀，分別就被告所犯過失傷害罪及肇事逃逸罪罪，各量處有
    期徒刑三月及六月，及定其應執行刑為有期徒刑八月，並諭
    知如易科罰金之折算標準為以銀元三百元即新台幣九百元折
    算一日。經核認事用法均無違誤，量刑亦屬適恰。被告上訴
    意旨，仍執陳詞否認犯行，非有理由。檢察官上訴意旨，以
    被告矢口否認肇事逃逸之犯行，且就過失傷害部分，於案發
    後仍未與告訴人達成和解，原審縱減輕其刑，斷無就被告過
    失傷害部分科處有期徒刑3 月，得易科罰金，肇事逃逸部分
    科處有期徒刑6 月，得易科罰金之理，指摘原判決不當。惟
    關於刑之量定，係實體法上賦予法院得為自由裁量之事項，
    倘其未有逾越法律所規定之範圍，或濫用其權限，即不得任
    意指摘為違法。本件原審法院審酌犯罪之各項情狀後，依職
    權對被告所量之刑，並無違誤或顯然失輕之情形，且被告已
    與被害人達成和解，並已賠償損害，有和解書在卷可據，再
    本件被害人傷情尚非嚴重，迄今均已痊癒，且醫療費之損害
    均為數千元，已據被害人乙○○、丙○○於本院陳稱在卷，
    本院認原審所處之刑並無失之過輕之情，檢察官之上訴，亦
    無理由。本件上訴，為無理由，應予駁回。
五、末查，被告未曾因故意犯罪而受有期徒刑之宣告，有本院被
    告前案紀錄表在卷可按，本件肇事後已與被害人和解，並已
    賠償損害，經此次科刑之宣告，當知所警惕，無再犯之虞，
    所處之刑，本院認以暫不執行為適當，爰依修正後刑法第74
    條第1項第1款規定（參照最高法院95年度第8 次刑事庭會議
    紀錄），併予宣告被告甲○○緩刑三年，以策自新。
據上論斷，應依刑事訴訟法第368條，修正後刑法第74條第1項第
1款，判決如主文。
本案經檢察官侯千姬到庭執行職務。
中　　華　　民　　國　　96　　年　　3 　　月　　7　　日
　　　　　　　　　刑事第十庭    審判長法　官 楊炳禎
　　　　　　　　　　　　　　　　　    法　官 陳博志
　　　　　　　 　 　　　　　　　　　　法　官 李春地
以上正本證明與原本無異。
肇事逃逸部分如不服本判決應於收受送達後十日內向本院提出上
訴書狀，其未敘述上訴之理由者並得於提起上訴後十日內向本院
補提理由書（均須按他造當事人之人數附繕本）。
過失傷害部分不得上訴。
                                      書記官 蘇秋
中　　華　　民　　國　　96　　年　　3 　　月　　7 　　日
附錄：本案論罪科刑法條全文
刑法第185條之4：
駕駛動力交通工具肇事，致人死傷而逃逸者，處6月以上5年以下
有期徒刑。
第284條第1項：
因過失傷害人者，處6月以下有期徒刑、拘役或5百元以下罰金，
致重傷者，處1年以下有期徒刑、拘役或5百元以下罰金。
